臺灣臺中地方法院臺中簡易庭民事判決
110年度中簡字第830號
原      告  旺旺友聯產物保險股份有限公司

法定代理人  劉自明  
訴訟代理人  潘璘婷  
            凃福仁  
被      告  賴銘道  
訴訟代理人  黃鼎鈞律師
            李柏松律師
上列當事人間請求損害賠償事件，經本院於民國110年12月21日
言詞辯論終結，判決如下：
    主    文
原告之訴駁回。
訴訟費用新臺幣16,444元由原告負擔。
    事 實 及 理 由
一、原告主張：
　㈠被告於民國109年6月27日下午7時10分許，駕駛車牌號碼0000
    -00號自小客車，行經臺中市西屯區黎明路僑大七街口時，
    因酒後駕車不慎撞及由原告所承保，為訴外人梁欣民建築師
    事務所所有並由梁欣民駕駛之車牌號碼000-0000號自用小客
    車（下稱系爭車輛），造成系爭車輛受損，被告自應負損害
    賠償之責。又系爭車輛經送修復後，支出修復費用新臺幣（
    下同）1,559,868元（烤漆40,000元、工資53,200元、零件1
    ,466,668元），原告已本於保險責任賠付完畢，自得依民法
    第184條第1項前段、第191條之2、第196條、保險法第53條
    第1項規定取得代位求償權，爰依法提起本件訴訟等語。
　㈡對被告抗辯之陳述：原告保戶即訴外人梁欣民先前在與被告
    調解時，僅就車輛貶值的損害成立調解，並不包含系爭車輛
    之修理費用。
　㈢並聲明：被告應給付原告1,466,668元，及自起訴狀繕本送達
    翌日起至清償日止，按年息百分之5計算之利息。
二、被告則以：被告與訴外人梁欣民即梁欣民建築師事務所前即
    已於109年10月14日至臺中市西屯區調解委員會就本件車禍
    事故成立調解(109年刑調字第1813號)，由被告給付訴外人
    梁欣民即梁欣民建築師事務所60萬元，並應於110年10月25
    日前分期給付完畢，兩造並同意有關本件車禍事故所衍生之
    刑事追訴權及其他民事請求權均拋棄之，則原告代位行使訴
    外人梁欣民即梁欣民建築師事務所對於被告之損害賠償請求
    權時，被告自得依民法第299條第1項規定，援引其於受通知
    時所得對抗訴外人梁欣民即梁欣民建築師事務所之事由，對
    抗原告。又調解書第一條載明：「關於本件所生之體傷醫療
    費用、『車損修理費』及其他一切費用等，共計60萬元整（含
    強制保險）。」非常明確是指『車損修理費』，而非指原告及
    訴外人梁欣民爭執的「車價減損」，況調解書又加上『其他
    一切費用等』，亦可認車損修理費係包含於該次調解內容中
    ，且調解書第三條又記載：「其他民事請求權均拋棄。」益
    徵雙方就車禍事件之賠償，針對「體傷醫療費用車損修理費
    」及「其他一切費用等」，均已以60萬元達成和解；從而，
    原告之主張顯無理由等語，茲為抗辯。並聲明：原告之訴駁
    回。
三、得心證之理由
  ㈠原告主張被告於上開時地與系爭車輛發生碰撞，造成系爭車
    輛受損之事實，業據其提出與其所述相符之道路交通事故當
    事人登記聯單、道路交通事故現場圖、初步分析研判表、行
    車執照、估價單、統一發票證明聯、汽車險理賠計算書、賠
    償給付同意書等件為證，並經本院依職權向臺中市政府警察
    局第六分局調取道路交通事故調查卷宗（含道路交通事故現
    場圖、道路交通事故調查報告表（一）（二）、調查筆錄、
    酒精測定紀錄表、自首情形紀錄表、道路交通事故補充資料
    表、現場照片、初步分析研判表等資料等）查核無訛，且為
    到庭之被告所不爭執，堪信原告主張之事實為真正。惟被告
    以上揭情詞置辯。
  ㈡按和解契約合法成立，兩造當事人即均應受該契約之拘束，
    縱使一造因而受不利益之結果，亦不得事後翻異，更就和解
    前之法律關係再行主張（最高法院19年度上字第1964號判例
    要旨參照）。次按被保險人因保險人應負保險責任之損失發
    生，而對於第三人有損失賠償請求權者，保險人得於給付賠
    償金額後，代位行使被保險人對於第三人之請求權，保險法
    第53條第1項前段定有明文。又保險人對於第三人之請求權
    ，既係來自被保險人對於第三人之損害賠償請求權，則被保
    險人因第三人之所為發生保險事故者，如被保險人與第三人
    成立和解，向第三人取得損害賠償，則被保險人對第三人既
    無損害賠償請求權，保險人雖再給付保險金與被保險人，亦
    不得向第三人請求給付任何款項，只能向被保險人請求返還
    保險金，期使該被保險人不致取得雙重賠償。（最高法院55
    年度台上字第1410號判決意旨參照）。
  ㈢經查，被告與訴外人梁欣民即梁欣民建築師事務所於前開時
    、地發生系爭事故後，被告與訴外人梁欣民即梁欣民建築師
    事務所於109年10月14日在臺中市西屯區調解委員會調解成
    立，其內容主要為：「一、對造人（即被告，下同）願給付
    聲請人（即訴外人梁欣民即梁欣民建築師事務，下同），關
    於本件所生之體傷醫療費用、車損修理費用及其他一切費用
    共計600,000元。三、兩造同意有關本件所衍生之刑事追訴
    權及其他民事請求全均拋棄之。」等語，有臺中市○○區○○○○
    ○000○○○○○0000號調解書（經本院109年度核字第12672號核
    定在案）在卷可考（見本院卷第101頁），且經上開調解書
    之文字為參與上開調解之兩造確認後方由兩造於調解筆錄上
    簽名，亦有參與上開調解之調解委員湯順科於本院言詞辯論
    時結證屬實（見本院卷第144頁）。另按解釋意思表示，固
    須探求當事人之真意，不得拘泥於所用之辭句，但所用之辭
    句業已表示當事人真意，無須別事探求者，即不得反捨所用
    之辭句而更為曲解（最高法院86年度臺上字第3042號裁判要
    旨參照）。本件原告雖主張原告保戶即訴外人梁欣民先前在
    與被告調解時，僅就車輛貶值的損害成立調解，並不包含系
    爭車輛之修理費用等語。然查，上開調解書第一條已載明：
    被告應賠償訴外人梁欣民即梁欣民建築師事務關於本件車禍
    所生之體傷醫療費用、『車損修理費用』及其他一切費用共計
    600,000元。已明確係指『車損修理費』，而非指原告及訴外
    人梁欣民爭執的「車價減損」，且調解書第三條又記載：「
    其他民事請求權均拋棄。」上開調解書之文意明確，不論調
    解之兩造原請求及爭議之範圍為何，其最後達成調解時應係
    調解兩造就車禍事件之賠償，針對「體傷醫療費用車損修理
    費」及「其他一切費用等」，均已以60萬元達成和解，本件
    被告業已與訴外人梁欣民即梁欣民建築師事務所達成系爭調
    解，已如前述，揆諸前開說明，訴外人梁欣民即梁欣民建築
    師事務所自不得再就系爭保車車損部分向被告主張侵權行為
    之損害賠償請求權。而原告為保險人，依險法第53條第1項
    所定之保險人代位權之規定，固係本於法律規定之債權移轉
    ，若保險人於給付被保險人賠償金額後，自無待乎被保險人
    另為移轉之行為，即當然取得代位行使對於第三人3之請求
    權。然依卷附原告所提出之汽車險理賠計算書，出險日期為
    109年6月27日、處理日期為109年11月16日，核定日期為109
    年11月16日（見本院110年度補字第65號卷第45頁），顯見
    原告應係於109年11月16日後方履行其保險賠償之義務，原
    告依保險法第53條第1項之規定，應於保險賠付後方取得代
    位權，而如上所述，上開調解成立之日期為109年10月14日
    ，是在原告為保險賠付之時，被保險人即訴外人梁欣民即梁
    欣民建築師事務所對於被告之請求權既不存在，保險人即原
    告亦無從依上開規定行使代位權，原告本件係基於保險代位
    請求，自難認為有據。
四、綜上所述，原告依據侵權行為及保險代位之法律關係，請求
    被告給付1,466,668元，及自起訴狀繕本送達翌日起至清償
    日止，按息百分之5 計算之利息，為無理由，應予駁回。
五、兩造其餘之攻擊或防禦方法，及未經援用之證據，經本院斟
    酌後，認為均不足以影響本判決之結果，爰不再逐一詳予論
    駁，併此敘明。　　
六、訴訟費用負擔之依據：民事訴訟法第78條。　　
中　　華　　民　　國　　111 　年　　1 　　月　　28　　日
                      臺灣臺中地方法院臺中簡易庭
                                  法　官　張清洲
以上為正本係照原本作成。
如不服本判決，應於送達後20日內，向本院提出上訴狀並表明上
訴理由，如於本判決宣示後送達前提起上訴者，應於判決送達後
20日內補提上訴理由書（須附繕本）。如委任律師提起上訴者，
應一併繳納上訴審裁判費。
中　　華　　民　　國　　111 　年　　1 　　月　　28　　日
                                  書記官  陳慧津